【裁判字號】    95,上訴,224
【裁判日期】    950731
【裁判案由】    毒品危害防制條例
【裁判全文】
臺灣高等法院臺中分院刑事判決         95年度上訴字第224號
上  訴  人
即  被  告  丙○○
                    現因另案於臺灣臺中監獄執行中
選任辯護人  廖志堯律師
上列上訴人因違反毒品危害防制條例案件，不服臺灣彰化地方法
院九十四年度訴緝字第四七號中華民國九十四年十一月三十日第
一審判決（起訴案號：臺灣彰化地方法院檢察署九十三年度偵字
第六○三○號），提起上訴，本院判決如下：
    主  文
原判決關於丙○○連續轉讓第一級毒品部分，及定應執行刑部分
，均撤銷。
丙○○連續轉讓第一級毒品，處有期徒刑壹年拾月。
其他部分，上訴駁回。
前項上訴駁回部分，及第二項撤銷改判部分，其主刑部分應執行
有期徒刑玖年陸月。
    事  實
一、丙○○明知海洛因係屬毒品危害防制條例第二條第二項第一
    款所列管之第一級毒品，不得非法持有、販賣，竟基於共同
    販賣第一級毒品海洛因之犯意，及另基於轉讓第一級毒品海
    洛因之概括犯意，先後為下列販賣第一級毒品、及連續轉讓
    第一級毒品之犯行，其情形如下：
（一）販賣第一級毒品海洛因部分：緣有林育豪於民國（下同）
      九十三年八月初某日，以其所有之0000－00000
      0號行動電話，撥打丙○○所持用之0000－0000
      00號行動電話，要向丙○○聯絡購買第一級毒品海洛因
      ，並與丙○○相約至彰化縣北斗鎮光和保齡球館前面會面
      。其後，丙○○乃與真實姓名年籍不詳、自稱「李遇得」
      之成年男子共同基於販賣第一級毒品海洛因以營利之犯意
      聯絡及行為分擔，由「李遇得」提供販入價格低於新台幣
      （下同）一千元之海洛因一包，經由丙○○轉交賣給林育
      豪，並向林育豪收取上開海洛因之賣價一千元，再轉交給
      「李遇得」，此部分共同販賣第一級毒品海洛因計得款（
      原審判決誤植為獲利）一千元。
（二）轉讓第一級毒品海洛因部分：
（１）丙○○基於轉讓第一級毒品海洛因之概括犯意，先於九十
      三年七月十八日上午，當林育豪以其所有之0000－0
      00000號行動電話，撥打丙○○所持用之0000－
      000000號行動電話，二人相約至彰化縣北斗鎮河濱
      公園見面後，丙○○遂將價值約為五百元之第一級毒品海
      洛因捲於一支香菸中，無償轉讓給林育豪施用一次，林育
      豪並將上開含有海洛因之捲煙一支當場施用完畢。
（２）又丙○○知悉友人林宗億、鄭智文亦有施用第一級毒品海
      洛因之惡習，乃承上轉讓第一級毒品海洛因之概括犯意，
      於九十三年八月十二日下午三時偕同林宗億、鄭智文及鄭
      智文之女友徐瑛蓮共四人，投宿於彰化縣埤頭鄉○○村○
      ○路二三二號「好萊屋汽車旅館」之後，於上開「好萊屋
      汽車旅館」房間內，將其摻有海洛因之香菸，先後供給林
      宗億、鄭智文二人施用解癮，而以此方式分別轉讓第一級
      毒品海洛因給林宗億、鄭智文二人施用。
二、嗣因南投縣警察局中興分局警員接獲他人檢舉丙○○有販賣
    毒品，乃於九十三年八月十三日晚上前往上開「好萊屋汽車
    旅館」埋伏，並因透過監視器觀察丙○○舉止有異，乃於九
    十三年八月十三日晚上十時許，在好萊屋汽車旅館大門口攔
    阻丙○○所駕駛車牌號碼為ＫＹ－８９５５號之自小客車，
    後並經丙○○同意警方搜索其身體、上開車輛及其所投住之
    二○六號房間，而經警在上開房間內扣得丙○○所有供施用
    之第一級毒品海洛因二十一包（淨重一四．七七公克）、丙
    ○○所有且供其分裝第一、二級毒品所用之附表一所示之物
    ，以及丙○○所有且供其施用之安非他命兩包（含袋重量共
    計四．四公克），另又扣得丙○○所有並供上開販賣海洛因
    聯絡使用之行動電話一支（內含門號0000－00000
    0號ＳＩＭ卡一張，門號使用者為黃宜恭，另查扣與本案犯
    罪無關之0000－000000號行動電話一支）。
三、案經南投縣警察局中興分局報請臺灣彰化地方法院檢察署檢
    察官偵查起訴。
    理  由
一、本案上訴人即被告丙○○（以下簡稱為被告）對其確有在上
    開時、地，連續多次轉讓第一級毒品海洛因給林育豪、林宗
    億、鄭智文等人施用之行為，已經坦白承認，但被告矢口否
    認伊有販賣第一級毒品海洛因給林育豪之犯行，並辯稱：伊
    並未販賣毒品海洛因，九十三年八月初某日，林育豪打電話
    給伊時，伊剛好與「李遇得」在彰化縣北斗鎮之光和保齡球
    館，該次係「李遇得」販賣海洛因予林育豪，伊並未經手該
    次海洛因之買賣及價金之轉交，此部分應不為罪等語。被告
    之選任辯護人並以：本案警方事先並未取得對被告拘捕或搜
    索之令狀，所為之攔車拘捕違反法定程序，縱使被告簽署搜
    索同意書，依據當時之狀況，應非出於自願，上開取證行為
    ，均非合法，應不得作為對被告論罪科刑之證據，而證人林
    育豪之證詞並無補強證據，應不得僅憑其在偵查中之證詞，
    認並被告有共同販賣毒品海洛因等情詞，為被告辯護。
二、本案破獲單位即南投縣警察局中興分局警員係因接獲他人檢
    舉被告有在販賣毒品且提供被告車牌號碼，乃於九十三年八
    月十三日晚上八、九時許前往上開「好萊屋汽車旅館」埋伏
    ，並因透過監視器觀察丙○○舉止有異，乃於同日晚上十時
    許，在好萊屋汽車旅館大門口攔阻被告所駕駛車牌號碼為Ｋ
    Ｙ－８９５５號之自小客車，其後有出示證件並經被告同意
    警方搜索其身體、上開車輛及其所投宿之二○六號房間，警
    方才在被告簽署搜索同意書後，實施搜索，而在被告所投住
    之上開房間內扣得上開扣押物品，上開各情業經參與搜索警
    員甲○○在本院審理時證述明確，並有被告簽名之搜索同意
    書及搜索扣押筆錄在卷可稽（見偵查卷宗第六四、六五頁）
    。且在原審法院準備程序，經檢察官將本案上開扣押證物列
    為證據方法，被告及其原審選任辯護人均未爭議此部分證物
    之證據能力（見原審卷宗第六二、六三頁），及至原審法院
    審理期日，經原審法院提示上開證據，被告並且表示「無意
    見」（見原審卷宗第一三○、一三一頁），有原審法院準備
    程序筆錄及審理期日筆錄在卷可憑。嗣後被告辯稱：搜索同
    意書係事後所簽云云，除與書面記載不合且與警員甲○○所
    證不符外，亦無其他旁證足佐。被告此部分所辯為本院所不
    採，原審法院將扣案證物列為證據，應無不合。
三、又查：按被告以外之人於偵查中向檢察官所為之陳述，除顯
    有不可信之情況者外，得為證據，此於刑事訴訟法第一百五
    十九條之一第二項定有明文。被告原審選任辯護人於原審法
    院準備程序時，雖爭議證人林育豪、包豐志及鄭智文於偵訊
    中證詞之證據能力，且證人林育豪於原審法院審理時，又證
    稱：其於檢察官偵訊時，有作偽證，因警察在其身後，其怕
    被移送軍法，故不敢說實話等語。然查：
（一）依證人林育豪所稱，其於警局應訊製作筆錄時，告知要將
      其移送軍法之員警，係當時替其製作警訊筆錄之警員。而
      該名員警為偵查員簡鴻祥，此有證人林育豪九十三年八月
      十四日警詢筆錄在卷可稽。後於九十三年九月三日經檢察
      官偵訊時，檢察官確實有傳訊南投縣警察局中興分局府西
      派出所警員甲○○，而警員甲○○係對證人鄭智文製作警
      訊筆錄之警員，亦有該日之偵訊筆錄附卷可參。警員甲○
      ○既非製作證人林育豪警訊筆錄之警員，其於偵查中出庭
      ，證人林育豪如何會因此怕被移送軍法，故不敢說實話？
      況依據證人林育豪在原審法院之證詞，其並沒有涉嫌軍法
      案件，警方亦無法將其移送軍法審判，警員豈會以上開言
      詞對其恫嚇？證人林育豪在原審法院所證上情，為本院所
      不採。其在偵查中向檢察官所為之陳述，既無「顯有不可
      信之情況」，自得為證據。
（二）又證人包豐志、鄭智文於偵查中之證言（鄭智文於偵查中
      證述被告轉讓第一級毒品部分）雖屬傳聞證據，但均經依
      法具結，且本院審酌該言詞陳述作成時之客觀條件及環境
      ，皆係由證人出於自由意志而陳述，其等心理狀態健全，
      並無受到脅迫、利誘或詐欺，經核所陳述內容又無顯不可
      信之情況，認為適當，其供述證據自屬傳聞證據之例外，
      依刑事訴訟法第一百五十九條之一第二項規定，具有證據
      能力。
（三）另證人鄭智文於偵訊中關於被告丙○○販賣第一級毒品海
      洛因部分之證詞，經證人鄭智文於原審法院審理時證稱：
      伊當時是騙檢察官被告丙○○有在販賣毒品，因為伊想要
      交保，且檢察官說如果伊認為伊女友說的不實在，那就是
      伊自己在販毒，故伊才會承認伊女友所說實在等語。惟查
      ，經原審法院當庭勘驗檢察官該次之偵訊光碟，檢察官並
      未以認定證人鄭智文販賣毒品之方式，威脅其證稱被告丙
      ○○販賣毒品，且證人鄭智文經與被告丙○○當庭對質，
      其亦證稱：「（你剛才是否說丙○○用○九一七行動電話
      販賣毒品，聯絡買主？）答：是」，此有勘驗筆錄附於原
      審法院九十四年十一月十四日之審理筆錄可據。是證人鄭
      智文於偵訊中之證言，既無受到脅迫、利誘或詐欺，而出
      於自由意志而為陳述，並無顯然不可信之情形，自仍應具
      有證據能力。惟證人鄭智文於該次偵訊中，就被告丙○○
      販賣毒品一事，僅係承認其女友徐瑛蓮於警詢中證述被告
      丙○○販賣毒品一事為真，並未就被告販賣毒品之時、地
      、方式及交易對象與金錢等販賣毒品之具體事實為證述。
      此部分應屬其證詞能否作為被告販賣毒品具體事實之佐證
      之問題，亦併予敘明。
四、再查，本案被告確有共同販賣第一級毒品海洛因給林育豪一
    次之犯行，其證據如下：
（一）證人林育豪於偵訊中已具結證稱：「．．．．．．他就給
      我他手機號碼，要我與他聯絡，我在手機中以【友】之代
      號輸入他的手機號碼在我手機中，當時我不知道丙○○有
      在販毒，我後來打電話給丙○○，我說我在北斗鎮河濱公
      園，他說有好康的，叫我過去，我過去後，他就拿一支摻
      有海洛因香煙給我，他說吸了不會上癮，我就吸了，並問
      他多少錢，他說價值五百元，但這一次送我。我知道他有
      在販賣毒品，所以第二次，我就主動聯絡他，第二次我們
      約在光和保齡球館，並以一千元之代價向他購買海洛因，
      該次是丙○○親手拿給我，我就拿一千元給他，因為他說
      該次他無法再請我了，當次他並向我借機車，並將之騎走
      」等語（見偵卷第一一六、一一七頁）。嗣經被告當庭辯
      稱並未販賣毒品海洛因給證人林育豪，證人林育豪又當庭
      證稱：「（丙○○說他沒有賣過海洛因給你？）第一次是
      丙○○請我的，第二次我確實有拿一千元向丙○○購買海
      洛因，時間地點如剛才所述」之情（見同上偵卷第一一九
      頁）。即在此後經檢察官訊問被告關於證人林育豪上開證
      詞之意見，經被告辯稱：「我未向林育豪拿一千元，在光
      和保齡球館尚有我一名朋友【李遇得】在場，那一千元是
      我那位朋友拿走，當時林育豪打電話給我，我說我要過去
      保齡球館，就約在該處見面，林育豪要向我拿毒品，我說
      我沒有毒品，我朋友才有，林育豪拿了一千元給我，我要
      林育豪直接拿給我朋友，由我朋友與林育豪直接交易」等
      語之後，證人林育豪又針對被告之上開辯解證稱：「（當
      時你將錢拿給誰，並由誰將海洛因交給你？）當時在保齡
      球館時，丙○○與另一名男子坐在車上，我向丙○○問毒
      品是否需要錢，他說要，我就將錢交給丙○○，後來丙○
      ○有將錢交給駕駛座之另一名男子，毒品也是經由另一名
      男子先交給丙○○，丙○○再交給我。後來丙○○與另一
      名男子就開車至我家，並向我借機車」等語（偵卷一二○
      頁）。依據被告之上開供述，顯然供承證人林育豪確有上
      開以一千元購得第一級毒品海洛因之事實。雖辯稱此係林
      育豪與其友人【李遇得】之間之交易，其未經手。但本案
      證人林育豪撥打電話購買毒品之對象係被告，如被告當時
      並無意販賣毒品，要無再與證人林育豪約定在上開地點會
      面之理。而證人林育豪與被告並未結怨，其手機又以【友
      】之代號輸入被告手機號碼，若非被告確有經手參與上開
      第一級毒品海洛因之交易，在被告當庭為上開辯解之後，
      證人林育豪豈會又為上開不利於被告之證詞？再徵之證人
      林育豪另外證稱被告轉讓第一級毒品部分，亦為被告所是
      認，益證林育豪應未誣攀被告。證人林育豪上開偵訊證詞
      ，應屬真實可信。
（二）證人林育豪雖於原審法院審理時，翻異前詞，另外證稱：
      伊當日打電話給丙○○相約在光和保齡球館見面，忘記有
      無提到要購買海洛因一事，但見面後丙○○當場表示他並
      無販賣海洛因，便叫伊直接向坐在丙○○旁之「得哥」聯
      絡，後來「得哥」便將價值一千元之海洛因直接交給伊，
      伊並直接將一千元交給「得哥」云云。惟證人林育豪上開
      所證與其在偵查中之證詞，內容顯有不同。嗣其在原審法
      院所證：其於檢察官偵訊時，係作偽證，因警察在其身後
      ，其怕被移送軍法，故不敢說實話等語，並非可信，其說
      明已如上述。且證人林育豪就購買毒品海洛因之經過，係
      於原審法院審理時證稱：伊因為想要買海洛因，故在去保
      齡球館之前一、二小時有打電話給被告約在光和保齡球館
      ，當天並攜帶現金一千元到場，到現場時伊騎乘機車跟在
      被告之自小客車後面，被告坐在右前座，「得哥」坐在駕
      駛座，伊叫他們停下來，他們就是不停下來，他們有注意
      後面是否有警察跟上來，伊先問丙○○有無販賣毒品，他
      說他沒有，叫伊直接問「得哥」，伊就將錢直接交給前面
      開車的「得哥」，「得哥」的手是伸出左後座車窗外，伊
      再交一千元予「得哥」等語。觀諸證人林育豪於原審法院
      就當日交易海洛因之情形所為之證詞，不僅與一般毒品交
      易力求隱密之特性不合。且被告既已和證人林育豪約定地
      點見面，若事先未約定買賣海洛因，被告理當會下車與證
      人林育豪面談，該處又是保齡球館門口，如何會有證人林
      育豪所證：「叫他們停下來，他們就是不停下來」之事？
      證人林育豪就上開交易過程所為之證詞，連被告在此之前
      均未以上開情節置辯，顯係事後迴護被告之詞，難認可信
      。
（三）此外，被告此部分犯行復有被告所有供其聯絡販賣海洛因
      所用之行動電話一支（內使用黃宜恭所申請之0000－
      000000門號ＳＩＭ卡一張）扣案可資佐證。按販賣
      毒品海洛因之法定刑為死刑及無期徒刑，刑責至重，故販
      賣毒品海洛因之行為，均以隱密方式為之，又因其來源是
      否充裕並非固定，每次買賣之價量，亦常隨需求量及來源
      是否充裕以及市價波動等因素，而異其標準，非可一概而
      論，是以販賣之所得、次數及利潤，除被告坦承犯行且價
      量俱臻明確之外，實難查得翔實內情。而販賣之人從價差
      或量差中牟利之方式雖異，然其意圖營利而販賣則無二致
      ，蓋毒品海洛因屬量微價高之物，販賣者皆有利差可圖，
      苟非意圖販賣營利，焉有甘冒被處重刑而販賣毒品海洛因
      之理？是本案雖因被告否認犯罪，其交付給證人林育豪之
      該包海洛因之販入價格及數量均屬不明，惟被告與證人林
      育豪既非有深厚情誼之親友，證人林育豪又於偵查中證稱
      ：「該次是丙○○親手拿給我，我就拿一千元給他，因為
      他說該次他無法再請我了」等語，參酌上開各情，被告與
      自稱「李遇得」之成年男子共同以一千元之代價販賣第一
      級毒品海洛因一包給林育豪，確有圖取買賣價差之利得之
      犯意與行為，此情仍堪以認定。綜上所述，本案被告有於
      上揭時、地與「李遇得」共同販賣第一級毒品海洛因一包
      給林育豪，並得款一千元，其事證甚為明確，應堪認定，
      被告上開所辯，顯係卸責之詞，自難足採。
五、末查，被告確有於上開時、地，連續將第一級毒品海洛因以
    上開方式連續轉讓給林育豪、林宗億及鄭智文三人施用，此
    情除據被告於原審法遠及本院審理時，均坦白承認之外，並
    經經證人林育豪、鄭智文於偵、審中，及經證人林宗億於偵
    訊中證述明確。扣案之白色粉末二十一包，經送往法務部調
    查局鑑定結果，確屬第一級毒品海洛因（合計淨重一四．七
    七公克，純度二七．○二％，純質淨重三．九九公克）無訛
    ，有法務部九十三年九月二十四日調科壹字第一四○○一○
    五九三號鑑定通知書一紙在卷可參，足見被告上開自白與事
    實相符。被告此部分轉讓第一級毒品海洛因之犯罪事實，事
    證亦甚明確而堪以認定。
六、查海洛因係毒品危害防制條例第二條第二項第一款所規定之
    第一級毒品，不得非法持有、轉讓、販賣，被告非法持有進
    而轉讓、販賣第一級毒品給他人，核其所為：（一）就被告
    販賣第一級毒品海洛因給林育豪部分，係犯毒品危害防制條
    例第四條第一項之販賣第一級毒品罪。至其就此部分持有第
    一級毒品海洛因之低度行為，已被販賣第一級毒品海洛因之
    高度行為所吸收，應不另論罪。（二）就被告連續轉讓第一
    級毒品海洛因給林育豪、林宗億、及鄭智文施用部分，係犯
    毒品危害防制條例第八條第一項之轉讓第一級毒品罪。至其
    在轉讓之前持有第一級毒品海洛因之低度行為，已被轉讓第
    一級毒品海洛因之高度行為所吸收，亦不另論罪。又本案被
    告此部分犯罪後，刑法連續犯之規定雖自九十五年七月一日
    起即已被刪除，就此部分，被告行為後之法律已有變更。惟
    本案被告於舊法時期所犯多次轉讓第一級毒品之犯行，因其
    犯罪時間緊接，犯罪構成要件相同，顯係基於概括犯意反覆
    而為，應合於修正前刑法第五十六條連續犯之規定，而屬裁
    判上一罪。雖依據修正前刑法第五十六條之規定，得加重其
    刑至二分之一，但依據新法，因刑法連續犯之規定已被刪除
    ，則應依其行為之次數定犯罪之罪數，後再依刑法第五十一
    條之規定為數罪併罰定其應執行刑。以本案被告多次轉讓第
    一級毒品之情節觀之，被告行為後之法律並不利於被告，則
    依據刑法第二條第一項前段之規定，被告轉讓第一級毒品之
    行為，因其各自之犯罪時間緊接，犯罪構成要件相同，顯各
    係基於概括犯意反覆而為，自仍應依行為時即修正前刑法第
    五十六條之規定，論以一罪，並均加重其刑。（三）又被告
    雖有販賣第一級毒品海洛因之犯行，然其販賣之次數僅有一
    次，所得亦僅一千元，犯罪之情節與其他毒販相比，尚屬輕
    微，其因一時失慮致觸法定刑為死刑或無期徒刑之重典，相
    對於長期、大量販賣毒品之真正毒梟而言，其對於社會秩序
    與國民健康之危害，顯然較輕，倘亦處以法定之死刑或無期
    徒刑，實屬過重，且無從與真正長期、大量販毒之惡行區別
    ，就此部分，本院認其犯罪情節尚堪憫恕，爰依刑法第五十
    九條之規定，酌量減輕其刑。（四）又被告所犯販賣第一級
    毒品及轉讓第一級毒品二罪，犯意各別，行為互殊，應分論
    併罰。（五）被告共同販賣第一級毒品之所得一千元，應依
    毒品危害防制條例第十九條第一項規定宣告沒收，如全部或
    一部不能沒收時，以其財產抵償之。又扣案之行動電話一支
    （內使用黃宜恭所申請之門號0000－000000號）
    ，係被告所有之物，業據被告供承在卷，且為供被告聯絡販
    賣海洛因所用之情，亦為證人林育豪於偵訊及原審法院審理
    時證述屬實，應依毒品危害防制條例第十九條第一項之規定
    宣告沒收。（五）又扣案之第一級毒品海洛因二十一包（淨
    重一四．七七公克）、安非他命兩包（含袋重量共計四．四
    公克），被告辯稱此係供己施用之毒品，就此部分，起訴書
    亦未指訴此係被告係為供販賣營利之目的而持有之毒品。且
    就被告轉讓毒品海洛因部分，其轉讓之毒品海洛因亦均經受
    讓人施用完畢。本案本院既未認定上開扣案之第一、二級毒
    品，係被告為上開經論罪科刑之犯行而持有，尚無從於本案
    為沒收銷燬之宣告（應由被告施用毒品案件宣告沒收銷燬，
    或由檢察官另案聲請）。又依據被告上開犯罪方法，亦難認
    定扣案之附表一所示之物，與其轉讓毒品之犯罪有關，亦難
    認定與上開共同販賣第一級毒品之犯罪有直接關連，仍應於
    被告施用毒品案件宣告沒收。（六）又按毒品危害防制條例
    第十九條規定，犯販賣、轉讓毒品罪者，其供犯罪所用之物
    ，應予沒收，惟仍須以該物屬於犯人者為限，始得沒收之（
    最高法院九十三年度台上字第五三三六號判決可資參照），
    扣案之行動電話內所含0000－000000號ＳＩＭ卡
    一張，該門號之登記者為黃宜恭，此觀卷內該行動電話使用
    者資料可知，且依國內電信公司定型化契約之約定，該晶片
    卡之所有權仍屬電信公司所有，申請人僅因承租門號而取得
    使用權，是上開ＳＩＭ卡雖為供被告聯絡販賣海洛因所用之
    物，惟並非屬於被告所有，均不符合法定沒收要件，自無從
    宣告沒收，併此敘明。
六、本件公訴人之公訴意旨雖另以：被告丙○○另基於同一販賣
    第一級毒品海洛因之犯意，先於九十三年七月十八日，於彰
    化縣北斗鎮河濱公園，以其所有門號0000000000
    號行動電話為聯絡工具，約定以新台幣五百元為代價，販賣
    第一級海洛因予林育豪，惟出於己意改以無償轉讓之贈與方
    式而未遂；後又於九十三年八月九日及同年月十一日，在彰
    化縣溪州鄉之不詳地點，連續二次以五百元販賣海洛因予包
    豐志，由丙○○、包豐志以行動電話確認交易細節後，丙○
    ○再將第一級毒品海洛因交予姓名年籍不詳、綽號「阿賜」
    之人，並收取對價。因認被告上開所為，亦涉有販賣第一級
    毒品海洛因之罪嫌。惟按犯罪事實應依證據認定之，無證據
    不得認定其犯罪事實，又不能證明被告犯罪者，應諭知無罪
    之判決，刑事訴訟法第一百五十四條第二項及同法第三百零
    一條第一項分別定有明文。本案公訴人指訴被告涉有此部分
    之犯行，係以證人林育豪、包豐志及證人鄭智文於偵訊中之
    證言為其依據，惟被告否認有上開犯行。經查：
（一）證人鄭智文於偵訊中之證詞，係肯認證人即其女友徐瑛蓮
      於警詢中之證述，而認被告丙○○有販賣第一級毒品海洛
      因之犯行，然證人徐瑛蓮於偵訊中業已證稱：「（問：為
      何警詢時你說知道丙○○在販毒？）答：我不知道丙○○
      是否在販毒。因為我與丙○○不熟。警察說若我不說，就
      要將我列為共犯」、「（問：為何警詢時說知道丙○○分
      裝與販賣毒品之過程？）答：那是警察向我說的」等語（
      見偵卷第一二八頁），而被告原審選任辯護人於原審法院
      準備程序中亦質疑證人徐瑛蓮於警詢證述之證據能力，並
      經檢察官所不爭執，足見證人徐瑛蓮於警詢時之證述應無
      證據能力。而證人鄭智文於偵訊中之證詞縱有證述被告丙
      ○○有販賣第一級毒品之情事，惟其證詞係出於肯認上開
      並無證據能力之證人徐瑛蓮於警詢中之證詞，且其對於被
      告販賣毒品之時、地及交易對象均未說明，其復於原審法
      院審理時證稱：「（問：第二次檢察官開庭時，檢察官同
      樣問你說丙○○有販毒，你說丙○○親口說想要販賣毒品
      ，因為利潤很高，但你沒有親眼目睹丙○○交易的過程？
      ）答：我沒有說利潤很高，我們那時真的只是聊天的方式
      ，並沒有準備說要販賣，或是說要收我們的錢，筆錄內容
      我當時沒有看就簽名了」等情（見原審法院九十四年十一
      月十四日審理筆錄），足見證人鄭智文雖於偵訊中證稱：
      被告有販賣毒品等語，惟其並未目睹被告販賣毒品之過程
      ，並非親自就所見之事實所為之證述，僅係聽聞被告稱要
      販賣毒品，尚不足以證明被告確有販賣第一級毒品海洛因
      一次予林育豪未遂，及販賣海洛因予包豐志二次之犯行。
（二）證人林育豪於原審法院審理時證稱：「（問：你是否曾向
      丙○○購買毒品？）答：第一次是丙○○請我用，但第二
      次要向他買，他說他沒有」、「（問：第一次丙○○請你
      用的情況如何？）答：在公園的地方，我知道被告有，他
      叫我吃看看」、「（問：是否你打電話向丙○○表示說要
      碰面？）答：對」、「（問：你在電話中有無向丙○○表
      示要購買毒品？）答：沒有，但是我們碰面後，丙○○對
      我說為什麼臉色這麼難看」（見原審法院九十四年十月二
      十八日審理筆錄），而證人林育豪雖於偵訊中證稱第一次
      向被告購買一支摻在香菸中之海洛因，當次丙○○未向其
      收錢等語，惟亦難憑此認定被告初始即有販賣而非轉讓海
      洛因之犯意。
（三）另證人包豐志於偵訊中證稱：伊第一次在九十三年八月九
      日上午十時在溪州，第二次在九十三年八月十日上午九時
      在溪州，都是透過綽號「阿賜」之友人幫我購買，各買一
      支海洛因香菸五百元等語；於原審法院審理時，亦證稱：
      「（問：0000－000000號電話何來？）答：是
      我朋友在我家坐，給我的，跟我說這支電話，可以去找『
      阿國』，我是想問毒品的來路」、「（問：你說你朋友買
      過二次，然後拿0000－000000的電話給你？）
      答：是的。」、「（問：是否表示你朋友也是用這支電話
      去購買海洛因的？）答：這我不清楚，他要我自己去聯絡
      ，他不要再幫我買」、「（問：接電話的對方是男是女？
      ）答：男的，對方跟我說我打錯了，他說他不是『阿國』
      ，也沒有在賣毒品」（見原審法院九十四年十月二十八日
      審理筆錄），揆諸證人包豐志於偵訊及原審法院審理時之
      上開證詞，僅可得之證人包豐志係透過其綽號「阿賜」之
      友人購買毒品二次，惟實難證明該綽號「阿賜」之友人係
      向被告購買毒品。
（四）綜上所述，公訴人所舉之證據不足以證明被告犯有販賣第
      一級毒品海洛因予林育豪未遂及連續販賣第一級毒品海洛
      因予包豐志之犯行，此外本院復查無其他積極證據證明被
      告確有公訴人所指之上開犯行，公訴人就此部分對被告所
      為之指訴，即屬犯罪不能證明。惟因公訴意旨認此部分與
      被告上開經本院論罪科刑之販賣第一級毒品海洛因犯罪間
      ，有修正前刑法連續犯之裁判上一罪關係，爰不就此部分
      另為被告無罪之諭知。
七、原審判決就被告連續轉讓第一級毒品部分，予以論罪科刑，
    固屬有見，惟原審判決在被告連續轉讓第一級毒品罪部分，
    將扣案之第一級毒品海洛因及附表一所示之物，分別宣告沒
    收銷燬或沒收，尚有未合。是被告上訴指摘原審就此部分判
    決之量刑過重，其上訴雖無理由，但原審此部分之判決既有
    上開可議之處，即屬無可維持，應由本院將原審判決關於被
    告連續轉讓第一級毒品部分，及定應執行刑部分，均予以撤
    銷改判。爰審酌被告之品行、其非法轉讓第一級毒品供人施
    用之情節、犯罪所生危害、及犯罪後坦承此部分犯行等一切
    犯罪情狀，就此部分仍量處被告有期徒刑一年十月。至就被
    告非法販賣第一級毒品部分，原審判決以被告此部分之犯罪
    事證已甚明確而堪認定，乃審酌被告之品行、其非法販賣第
    一級毒品供人施用僅一次一包，情節尚非嚴重、及其犯罪後
    之態度等一切犯罪情狀，並依據刑事訴訟法第二百九十九條
    第一項前段，毒品危害防制條例第四條第一項、第十八條第
    一項前段、第十九條第一項、刑法第十一條前段、第二十八
    條、第五十九條等規定，就此部分判處被告有期徒刑七年十
    月，且將扣案之行動電話一支（使用0000－00000
    0之門號，不含ＳＩＭ卡）宣告沒收之，另將販賣第一級毒
    品所得之新臺幣一千元宣告沒收之如全部或一部不能沒收時
    ，以其財產抵償之，其認事用法與量刑均無不合。被告就此
    部分，以上開情詞上訴否認犯罪，其上訴核無理由，應予駁
    回。又就經本院駁回上訴部分，及撤銷改判部分，因合於數
    罪併罰規定，本院爰就其主刑部分，定其應執行刑為有期徒
    刑九年六月（此部分因新法並無有利被告情形，仍應依修正
    前刑法第51條第5款之規定，定其應執行刑）。
八、據上論斷，應依刑事訴訟法第三百六十八條、第三百六十九
    條第一項前段、第三百六十四條、第二百九十九條第一項前
    段、毒品危害防制條例第八條第一項、刑法第二條第一項前
    段、第十一條前段、修正前刑法第二十八條、第五十六條、
    第五十一條第五款，判決如主文。
本案經檢察官乙○○到庭執行職務。
中    華    民    國    95    年    7    月    31     日
            刑事第三庭  審判長法  官  王  增  瑜
                              法  官  胡  忠  文
                              法  官  廖  柏  基
上列正本證明與原本無異。
如不服本判決應於收受送達後十日內向本院提出上訴書狀，其未
敘述上訴之理由者並得於提起上訴後十日內向本院補提理由書（
均須按他造當事人之人數附繕本）。
                              書記官  王  麗  英
中    華    民    國    95    年    8    月    1      日
附表一
１、分裝袋            １０包
２、湯匙（分裝用）      ２支
３、剪刀（分裝用）      ２支
４、夾子（分裝用）      ３支
５、鐵製勺子            １支
６、電子磅秤            １台
附錄條文：
毒品危害防制條例第四條第一項
製造、運輸、販賣第一級毒品者，處死刑或無期徒刑；處無期徒
刑者，得併科新臺幣一千萬元以下罰金。
毒品危害防制條例第八條第一項
轉讓第一級毒品者，處一年以上七年以下有期徒刑，得併科新臺
幣一百萬元以下罰金。
                                                      Ａ


司法院資訊處製作；財團法人民間司法改革基金會備份。
